臺灣花蓮地方法院民事判決　九十年度訴字第三八二號
　　原　　　告　乙○○
　　被　　　告　甲○○
右當事人間請求清償借款事件，本院判決如左：
    主      文
被告應給付原告新台幣壹佰拾伍萬元及自民國九十年十一月十六日起至清償日止，
按年息百分之五計算之利息。
訴訟費用由被告負擔。
本判決第一項於原告以新台幣伍拾萬元供擔保後，得假執行。
    事      實
甲、原告方面：
  一、聲明：求為判決如主文第一項所示，並陳明願供擔保請准宣告假執行。
  二、陳述：
    (1)被告前於民國八十七年八月三日起，陸續向原告借款，至九十年三月結算，連
      本帶利共計借款新台幣（以下同）四百二十三萬四千七百元，兩造並於九十年
      三月一日訂立協議書，約定被告同意以名下坐落花蓮縣壽豐鄉○○段七九–三
      七號，權利範圍萬分之二七八六地號土地抵銷其中二百五十萬元之債務，其餘
      一百七十三萬四千七百元債務，兩造同意以一百三十五萬元結算，並由被告開
      立花蓮市第一信用合作社，面額為三十萬元支票一紙及面額為三十五萬元支票
      三紙，交由原告收執，並約定倘開立支票有一期未兌現，未到期支票視同全部
      到期，被告應一次給付欠款。詎第一張支票到期日九十年十月十五日原告為付
      款提示，即因被告存款不足而遭到退票，被告既有一期未兌現，依兩造協議內
      容則其餘未到期之支票視同全部到期，被告自應給付一百三十五萬元予原告，
      爰依兩造協議書內容，提起本件訴訟。
    (2)對被告抗辯之陳述：
      被告自承無力清償，無異自認欠款事實，至若超過法定利率之利息，參照最高
      法院八十四年台上字第三五六號判決意旨所述，超過法定最高限額利率之利息
      ，僅債權人對之無請求權，並非約定無效，而謂其債權不存在，債務人於利息
      到期後同意滾入原本約定期限清償，就超過限額部份利息而言，不啻已為任意
      給付，難謂債權人對此原屬超過限額部分之利息不能請求，本件被告書立協議
      書同意利息滾入原本限期清償而認已為任意給付，原告非不得請求。
  三、證據：提出協議書一份、支票四紙及退票理由單一份等影本。
乙、被告方面：
  一、聲明：駁回原告之訴及假執行之聲請。
  二、陳述：八十七年八月三日，因朋友需資金週轉，向原告借款一百五十萬元，由
      被告開立支票擔保，嗣因朋友無法還款，被告為固守票信，自行擔負責任，並
      按月支付四分利息予原告，共支付二十七期利息，每期利息六萬元，共付一百
      六十二萬元，已超過所借本金。至八十九年八月，被告無法再支付利息，而原
      告繼續向被告追討，被告乃在八十九年十一月與原告協議，上述借款利息支付
      至八十九年十一月止。然而被告在先前支付原告利息時，便有向別處借貸，加
      上需還原告本金，遂於八十九年八月至十一月間，陸續簽發支票予原告，請原
      告調度週轉，被告並計劃在上述期間能將數年前購入價值三百四十萬元之土地
      賣出來償還原告，但一直無法順利售出，因而與原告在九十年三月一日訂立協
      議，將被告土地過戶原告名下，抵扣二百五十萬元，不足款部分另開立支票一
      百三十五萬元以為清償。但受景氣影響，加上朋友一直無法還款，因此支票到
      期時，無法如期兌現，並非不願支付。
  三、證據：借據二紙、支票三紙、支票存根六紙、八十九年十二月三日協議書一份
      等影本。
    理      由
一、本件原告起訴主張被告因積欠原告借款四百二十三萬四千七百元，兩造於九十年
    三月一日間訂立協議書，被告同意以其所有之土地抵銷其中二百五十萬元之債務
    ，其餘債務，原告同意以一百三十五萬元結算，並由被告開立花蓮市第一信用合
    作社，面額為三十萬元支票一紙及面額為三十五萬元支票三紙，交由原告收執，
    詎屆期支票並未兌現，爰依兩造訂立之協議書契約之法律關係請求被告給付一百
    三十五萬元之事實，業據原告提出協議書一份、支票四紙及退票理由單一份等影
    本為證，並經被告自認，自堪信為真實。被告雖另以其中部分債務原為朋友所借
    ，且月息四分，利息過高，其所支付利息已經超過本金等語置辯。
二、按超過法定最高限額利率之利息，依民法第二百零五條之規定，僅債權人對之無
    請求權而已，並非約定無效，而債務人於利息到期後，同意將利息（包括超過限
    額部分）滾入原本，立約約定期限清償，就超過限額部分之利息而言，已為任意
    給付，難謂債權人就債權中原來超過限額之利息部分，不能請求，最高法院二十
    九年上字第一三０六號、七十一年台上字第二五三二號著有判例可資參照。
三、被告雖抗辯原告請求之款項中，有一百五十萬元是朋友所借，由被告開立支票擔
    保等情，且為原告所不爭執，然依兩造於九十年三月一日簽訂之協議書內容記載
    ：被告（即乙方）自民國八十七年八月三日向原告（即甲方）所借款一百二十萬
    元及八十九年八、九、十月間連本帶利又借三百零三萬四千七百元，雙方同意以
    被告座落於壽豐鄉○○段地號七九之三七，持分萬分之二七八六農地一筆，以二
    百五十萬元買賣此土地，價金自乙方之債務中扣除，剩餘之債務一百七十三萬四
    千七百元，雙方同意以一百三十五萬元抵消（應為銷之誤寫），乙方並開立四張
    支票面額共計一百三十五萬元給甲方，若有一期未兌現，則其餘未到之支票，視
    同全部到期，此見附卷之協議書第一、二、四項約定甚明。則兩造既訂立協議書
    ，將被告、被告朋友所借原本，包含利息等全部債務作一結算，約定由被告負責
    清償，則被告就其所辯為朋友所借之債務部分，已經為承擔之意思甚明，自難再
    以上開債務中有部分非其所借而拒絕給付。又被告對於其所爭執之利息過高部分
    ，既已另訂清償方法，參酌前開判例意旨，被告亦不得再以此一理由而拒絕給付
    ，被告所辯自非可採。
四、綜前所述，原告依兩造協議書契約之約定，請求被告返還借款及自起訴狀繕本送
    達翌日起（即九十年十一月十六日）至清償日止，按年息百分之五計算之利息，
    為有理由，應予准許。
五、原告陳明願供擔保，請求宣告假執行，並無不合，爰酌定相當之擔保金額，予以
    准許。
六、結論：本件原告之訴為有理由，並依民事訴訟法第七十八條、第三百九十條第二
    項判決如主文。
中　　　華　　　民　　　國　　九十一　　年　　　一　　　月　　三十一　日
                                        臺灣花蓮地方法院民事庭
~B法　　　官　林碧玲
右正本証明與原本無異。
如對本判決不服，應於送達後廿日內，向本院提出上訴狀（應抄附繕本）。
~B法院書記官　林揚奇
中　　　華　　　民　　　國　　九十一　　年　　　一　　　月　　三十一　日
